【裁判字號】    90,易,2345
【裁判日期】    901008
【裁判案由】    妨害自由
【裁判全文】
臺灣板橋地方法院刑事判決                          九十年度易字第二三四五號
    公  訴  人  臺灣板橋地方法院檢察署檢察官
    被      告  己○○
右列被告因妨害自由案件，經檢察官提起公訴（九十年度偵字第八五六○號），本院
判決如左：
    主  文
己○○連續以加害生命之事，恐嚇他人致生危害於安全，處拘役伍拾玖日，如易科罰
金，以參佰元折算壹日。
    事  實
一、己○○係臺北縣樹林市○○街一二五巷公教社區公寓管理委員會第一屆之主任委
    員，因處理社區之公共事務與社區住戶庚○○、甲○○○、壬○產生衝突而心生
    不快，竟基於恐嚇之概括犯意，連續為下列犯行：
  (一)於民國八十九年六月三十日十七時許，以電話向庚○○之配偶戊○稱：「今天晚
    上要殺人，要讓庚○○死」等語，以加害生命之事恐嚇庚○○，經戊○轉告庚○○，使庚○○心生畏懼致生危害於安全。
  (二)又承接上述恐嚇之概括犯意，於九十年一月十二日二十時三十分許，於公教社區
    公寓管理委員會開會改選主委、副主委之際，以國台語夾雜之方式，向甲○○○
    恫稱：「講話要看時間，要小心」等語，以加害身體之事恐嚇甲○○○，使甲○○○心生畏懼致生危害於安全。
  (三)復於公教社區前開開會之時，以手指指向庚○○、壬○，並恐嚇庚○○、壬○稱
    ：「給我小心一點，我會給你死」等語四次，接續以加害生命之事恐嚇庚○○、
    壬○，使庚○○、壬○心生畏懼致生危害於安全。
二、案經被害人庚○○、壬○訴由臺北縣警察局樹林分局移送臺灣板橋地方法院檢察
    署檢察官偵查起訴。
    理  由
一、訊據被告己○○固就於八十九年六月三十日十七時許，曾打電話至庚○○住處，
    該電話由庚○○配偶戊○接聽，另於九十年一月十二日二十時三十分許，於公教
    社區公寓管理委員會開會改選主委、副主委之際，與甲○○○及告訴人庚○○、
    壬○對話等情直承不諱，惟矢口否認有何恐嚇告訴人庚○○、壬○及被害人甲○○○之犯行，並辯稱：伊於電話中係向戊○表示：「庚○○等一下回來，你叫他
    到管委會說明，否則我會抓狂」云云，另開會時，伊係分別向甲○○○表示：「
    妳講話要看場合」云云，向告訴人庚○○、壬○表示：「庚○○、壬○，你給我
    聽清楚，你自己講過的話要負責任，你們要給我合理的說明，既然你要給我死，
    你們二個先去死」云云。經查：
  (一)右揭犯罪事實，業據告訴人庚○○、壬○於警偵訊及本院調查中指述綦詳（詳偵
    查卷宗第六頁反面、第八頁反面、第二二頁、本院九十年七月二十四日、八月二
    十一日訊問筆錄），核與九十年一月十二日二十時三十分許，參與公教社區公寓
    管理委員會改選主委、副主委會議而在場目擊之證人丁○○、丙○○、謝其能、
    癸○○、林發分別於警偵訊或本院調查中證述之情節相符（詳偵查卷宗第十頁反
    面、第十二頁反面、第十三頁反面、第十四頁反面、第十五頁反面、第二二頁、
    本院九十年七月二十四日、八月二十一日訊問筆錄），並經證人甲○○○（即黃
    秀貞）、戊○於警偵訊或本院調查中陳明屬實（詳偵查卷宗第十一頁反面、第二
    二頁、本院九十年八月二十一日訊問筆錄）。
  (二)次按刑法第三百零五條所謂致生危害於安全，係指受惡害之通知者，因其恐嚇，
    生安全上之危險與實害而言。被告因與甲欠款涉訟，竟以槍打死等詞，向甲恐嚇
    。甲因畏懼向法院告訴，是其生命深感不安，顯而易見，即難謂未達於危害安全
    之程度。最高法院二十六年度渝非字第十五號判例可資參照。本件告訴人庚○○
    經配偶戊○轉告被告恐嚇稱：「今天晚上要殺人，要讓庚○○死」等語，因心生
    畏懼旋即至臺北縣警察局樹林分局三多派出所備案，業據告訴人庚○○陳明在卷
    （詳本院九十年七月二十四日訊問筆錄），並有臺北縣警察局樹林分局三多派出
    所員警工作紀錄簿在卷可稽，依上開判例說明，足知告訴人庚○○顯因心生畏怖
    乃向警察局備案尋求保護，自屬無疑。再被告前述恐嚇甲○○○「講話要看時間
    ，要小心」，恐嚇告訴人庚○○、壬○「給我小心一點，我會給你死」之言詞，
    客觀上足使一般人心生畏怖，主觀上亦已使被害人甲○○○、告訴人庚○○、壬○心生恐懼，亦據被害人甲○○○、告訴人庚○○、壬○於偵訊及本院調查中陳
    明屬實（詳偵查卷宗第二二頁、本院九十年八月二十一日訊問筆錄），是被告前
    開恐嚇言詞，顯已達危害甲○○○身體安全，危害告訴人庚○○、壬○生命安全
    之程度，亦復無疑。
  (三)至被告於八十九年六月三十日十六時許，持管理委員會所有之鐮刀乙支前往臺北
    縣樹林市○○街一二七巷十九號一樓癸○○住處，適癸○○外出，己○○即要求
    癸○○之配偶辛○○轉告癸○○稱：「你跟你先生說我今晚抓狂要殺人」等語，
    辛○○旋即以電話轉告癸○○，並與告訴人庚○○前往臺北縣警察局樹林分局三
    多派出所備案，嗣辛○○返回住處前，復見被告持上述鐮刀大聲叫喊「癸○○出
    來」、「癸○○出來」，經辛○○告知癸○○正於三多派出所，被告始離去前往
    管理委員會等情，固據證人癸○○、辛○○於本院調查中證述甚明（詳本院九十
    年八月二十一日、九月十一日訊問筆錄），惟按觀諸刑法第三百零五條「以加害
    生命、身體、自由、名譽、財產之事，恐嚇他人致生危害於安全」之規定，足知
    該條係結果犯，以致生危害於安全為要件，即必其恐嚇致受加害之通知者，心生
    恐怖，而有不安之感覺，始符犯罪構成要件。經查：核諸證人癸○○於本院調查
    中具結證述：伊配偶辛○○至派出所告知被告前開行為後，伊立即前往管理委員
    會與被告吵架，警察亦前來將鐮刀帶回，後被告向伊道歉，警察詢問伊是否提出
    告訴，伊表示無庸提出告訴等語（詳本院九十年八月二十一日訊問筆錄），既被
    告於前開行為後，立即向證人癸○○道歉，證人癸○○亦表明不願告訴，足知證
    人癸○○經配偶辛○○轉告上開言詞後，應尚未達心生畏怖，致生危害於安全之
    程度甚明，從而此部分自不能論被告恐嚇罪責。
  (四)而證人戊○、辛○○分因被告上開「今天晚上要殺人，要讓庚○○死」「你跟你
    先生（即壬○）說我今晚抓狂要殺人」之言詞因而心生畏懼，固經證人戊○、辛○○於本院調查中陳明無訛（詳本院九十年八月二十一日、九月十一日訊問筆錄
    ），惟我國刑法第三百零五條所定之恐嚇罪並未如日本刑法第二百二十二條及日
    本改正刑法草案第三百零三條第二項定有「以對親屬之生命、身體、自由、名譽
    或財產之事脅迫人者」或「告知不法加害親屬或其他關係密切之人之事而脅迫者
    」亦構成恐嚇之明文，職是，本件被告恐嚇之對象係告訴人庚○○、壬○，而非
    其二人之配偶，此由被告前開言詞即可明，是縱聽聞被告前述言詞之戊○、辛○○因而心生畏懼，被告對此二人亦不構成恐嚇犯行。
  (五)另告訴人壬○指述被告於八十九年八月某日，要求姓名年籍不詳之成年男子四名
    前往公教社區恐嚇社區住戶二次云云，惟此為被告所否認，並辯稱：該三名係伊
    姪子徐信旺及徐信旺友人，前往管理委員會之目的係請告訴人庚○○、壬○說明
    而已等語。經查：八十九年某日，曾有三名年籍不詳之男子前往告訴人庚○○住
    處，適庚○○外出，該三名男子即請庚○○配偶戊○轉告庚○○「叫庚○○小心
    點，下次還會再來」等語，固據證人戊○於本院調查中證述明確而屬實情（詳本
    院九十年八月二十一日訊問筆錄），惟執此尚不得遽認該三名男子即係被告要求
    前往恐嚇告訴人庚○○，本院亦查無其他證據證明被告與該三人間有何犯意之聯
    絡，此部分應屬不能證明被告犯罪。又告訴人壬○固亦指述：該三名男子以三字
    經辱罵伊，並叫伊與庚○○要小心一點，要有分寸等情（詳本院九十年九月十一
    日訊問筆錄），惟此部分除告訴人壬○單一指述外，別無其他積極證據，亦不得
    執此遽入被告於罪。末告訴人壬○與上述三名男子約定時間於公教社區公寓管理
    委員會會面時，曾要求臺北縣警察局樹林分局調派員警保護，然斯日告訴人庚○○、壬○或公教社區其餘住戶並未遭被告恐嚇乙節，亦為告訴人庚○○、壬○所
    是承（詳本院九十年九月十一日訊問筆錄），核與證人即臺北縣警察局樹林分局
    局長乙○○於本院審判時證述之情節相符（詳本院九十年九月二十五日訊問筆錄
    ），足見被告斯日未有恐嚇犯行，要屬無疑。
  (六)綜上，被告所辯顯係卸責之詞，不足採信，本件事證明確，被告犯行堪予認定，
    應依法論科。
二、核被告所為，係犯刑法第三百零五條之恐嚇危害安全罪。就事實欄(三)部分，其以
    一行為同時恐嚇告訴人庚○○、壬○，而觸犯數罪名，為想像競合犯，應依刑法
    第五十五條規定從一重論處。再其先後三次恐嚇犯行，時間緊接，犯罪構成要件
    相同，顯係基於概括之犯意反覆為之，為連續犯，應依刑法第五十六條之規定，
    論以一罪之以加害生命之事，恐嚇他人致生危害於安全，並加重其刑。至公訴人
    雖僅敘及被告如事實欄(三)之犯行，惟未據起訴如事實欄(一)、(二)之犯行，與公訴人
    起訴部分，有連續犯之裁判上一罪關係，為起訴效力所及，本院自得併予審理。
    爰審酌被告犯後否認犯行之態度，連續三次恐嚇告訴人庚○○、壬○、被害人甲○○○，復未與告訴人庚○○、壬○及被害人甲○○○達成和解併其他犯罪之目
    的、手段、智識程度、所生危害等一切情狀，量處如主文所示之刑，併諭知易科
    罰金之折算標準。
據上論斷，應依刑事訴訟法第二百九十九條第一項前段，刑法第五十六條、第三百零
五條、第五十五條、第四十一條第一項前段，罰金罰鍰提高標準條例第一條前段、第
二條，判決如主文。
本案經檢察官陳伯厚到庭執行職務。
中      華      民      國      九十      年      十      月      八    日
              臺灣板橋地方法院刑事第四庭
                                          法  官  游  秀  雯
右正本證明與原本無異。
如不服本判決，應於判決送達後十日內，向本院提出上訴狀。
                                          書記官  卓  聖  智
中      華      民      國      九十      年      十      月      十一  日
附錄本案論罪科刑法條全文：
刑法第三百零五條
以加害生命、身體、自由、名譽、財產之事，恐嚇他人致生危害於安全者，處二年以
下有期徒刑、拘役或三百元以下罰金。


司法院資訊處製作；財團法人民間司法改革基金會備份。
